臺灣新北地方法院刑事判決
110年度金訴字第484號
公  訴  人  臺灣新北地方檢察署檢察官
被      告  陳治宇




上列被告因違反洗錢防制法等案件，經檢察官提起公訴（110年
度偵字第2651號、第7116號、第8584號、第9984號），本院判決
如下：
    主  文
丁○○犯如附表「主文」欄所示肆罪，各處如附表「主文」欄所示
之刑。應執行有期徒刑捌月，併科罰金新臺幣壹萬元，罰金如易
服勞役，以新臺幣壹仟元折算壹日。
未扣案犯罪所得新臺幣壹萬壹仟元沒收，於全部或一部不能沒收
或不宜執行沒收時，追徵其價額。
被訴關於戊○○部分無罪。
    事  實
一、丁○○於民國109年9月13日前某日，加入辛○○（暱稱「七星濃
    煙」）所屬詐欺集團，並與辛○○共同意圖為自己不法之所有
    ，基於詐欺取財、隱匿詐欺取財犯罪所得去向、所在之洗錢
    犯意聯絡，由丁○○擔任以人頭帳戶提款之車手，再由所屬詐
    欺集團之不詳成員，於附表編號1所示時間，以附表編號1所
    示之方式施用詐術，致附表編號1所示之人陷於錯誤，而匯
    款如附表編號1所示之金額至附表編號1所示之金融帳戶內，
    復由丁○○依辛○○指示，於109年9月13日22時12分至翌日0時2
    0分，持上開帳戶之提款卡，陸續提領包含上開詐得款項在
    內共計新臺幣（下同）33萬9000元，並將提領款項及提款卡
    轉交辛○○，且取得辛○○所交付之3000元報酬，以此方式製造
    金流斷點，隱匿詐欺取財犯罪所得去向、所在。
二、丁○○於109年9月17日前某日，加入真實姓名、年籍不詳，綽
    號「小刀」之成年人所屬詐欺集團，並與「小刀」共同意圖
    為自己不法之所有，基於詐欺取財、隱匿詐欺取財犯罪所得
    去向、所在之洗錢犯意聯絡，由丁○○擔任以人頭帳戶提款之
    車手，再由所屬詐欺集團之不詳成員，於附表編號2至4所示
    時間，以附表編號2至4所示之方式施用詐術，致附表編號2
    至4所示之人陷於錯誤，而匯款如附表編號2至4所示之金額
    至附表編號2至4所示之金融帳戶內，復由丁○○依「小刀」指
    示，於109年9月17日18時55至58分，持上開帳戶之提款卡，
    陸續提領包含上開詐得款項在內共計13萬3000元，並將提領
    款項及提款卡轉交「小刀」，且取得「小刀」所交付之8000
    元報酬，以此方式製造金流斷點，隱匿詐欺取財犯罪所得去
    向、所在。
三、案經附表所示之人分別訴由新北市政府警察局刑事警察大隊
    、樹林分局報告臺灣新北地方檢察署檢察官偵查起訴。
    理  由
壹、有罪部分：
一、訊據被告丁○○對於上開犯罪事實均坦承不諱，核與證人即附
    表所示之人於警詢時、證人辛○○於本院審理時之證述相符，
    並有內政部警政署反詐騙諮詢專線紀錄表、彰化縣警察局彰
    化分局民族路派出所受理各類案件紀錄表、受理詐騙帳戶通
    報警示簡便格式表、金融機構協助受詐騙民眾通知疑似警示
    帳戶通報單、陳報單、受理刑事案件報案三聯單、金融機構
    聯防機制通報單、對話紀錄、手機截圖、統一超商股份有限
    公司代收款專用繳款證明各1份（告訴人乙○○部分）內政部
    警政署反詐騙諮詢專線紀錄表1份、自動櫃員機交易明細表4
    張、轉帳交易明細2張（告訴人丙○○部分）、內政部警政署
    反詐騙諮詢專線紀錄表1份、自動櫃員機交易明細表4張（告
    訴人己○○部分）、內政部警政署反詐騙諮詢專線紀錄表、手
    寫筆記、存摺封面影本、金融卡各1份（告訴人甲○○部分）
    、王道商業銀行帳號00000000000000開戶申請書、交易明細
    、監視器錄影畫面及比對照片、警示帳戶匯款、提領一覽表
    、中華郵政股份有限公司帳號00000000000000號帳戶之開戶
    資料、客戶歷史交易清單、提領畫面、詐騙帳戶、交易時間
    、金額、提款地點一覽表各1份在卷可稽，足認被告任意性
    自白與事實相符，本案事證明確，被告犯行均堪認定，應依
    法論科。
二、論罪科刑：
  ㈠核被告所為，均係犯刑法第339條第1項之詐欺取財罪及洗錢
    防制法第14條第1項之洗錢罪（共4罪）。
  ㈡被告分別與辛○○、「小刀」就上開犯行，有犯意聯絡及行為
    分擔，應依刑法第28條規定，論以共同正犯。
  ㈢被告各以一行為同時觸犯詐欺取財罪及洗錢罪，為想像競合
    犯，皆應依刑法第55條規定，從一重之洗錢罪處斷。
  ㈣被告所犯上開4罪，犯意各別，行為互殊，應分論併罰。
  ㈤起訴書雖記載被告構成累犯之論罪科刑紀錄，惟檢察官並未
    就被告構成累犯之事實及應加重其刑之事項，具體指出證明
    之方法，爰不論以累犯。
  ㈥被告於審判中自白洗錢犯行，應依洗錢防制法第16條第2項規
    定減輕其刑。
  ㈦爰以行為人之責任為基礎，並審酌被告擔任車手以人頭帳戶
    提款，並依詐欺集團指示轉交款項為詐欺及洗錢行為之犯罪
    手段，其於警詢時自稱經濟狀況勉持，並於本院審理時自稱
    先前從事保全、便利商店之工作，與祖母、父母親及弟弟等
    家人同住等生活狀況，其先前有論罪科刑紀錄，可見品行欠
    佳，其自稱高職畢業，且無事證可認其具有金融、會計、記
    帳、商業或法律等專業知識之智識程度，其造成附表所示之
    人受有附表所示金額之財產損害及所涉洗錢犯行之金額尚非
    甚鉅，並自其中獲有1萬1000元之利益，其犯後坦承犯行，
    與告訴人丙○○成立調解，惟因其餘告訴人未到庭而未能成立
    調解等犯後態度之一切情狀，分別量處如主文所示之刑，並
    諭知罰金如易服勞役之折算標準，暨綜合考量被告之人格，
    及其所犯上開各罪侵害法益相同，於刑法第51條第5款所定
    範圍內，審酌刑罰邊際效應隨刑期遞減、被告所生痛苦程度
    隨刑期遞增及其復歸社會之可能性等情，定其應執行之有期
    徒刑，並於同條第7款所定範圍內，定其應執行之罰金刑，
    復諭知所定之罰金刑易服勞役之折算標準，以示懲儆。
三、被告自承其就附表編號1部分取得3000元報酬，就附表編號2
    至4部分取得8000元報酬，核屬其各次之犯罪所得，雖未扣
    案，仍均應依刑法第38條之1第1項前段宣告沒收，並依同條
    第3項規定，諭知於全部或一部不能沒收或不宜執行沒收時
    ，追徵其價額。
貳、無罪部分（即被訴關於告訴人戊○○部分）：　　
一、公訴意旨略以：被告自109年9月間某日，加入「七星濃煙」
    等人所屬之詐欺集團，其與詐騙集團成員共同意圖為自己不
    法所有，基於詐欺取財、洗錢之犯意聯絡，先由詐欺集團成
    員於109年9月10日起，以誆稱可以超級星博弈網站投資獲利
    云云，而要求告訴人戊○○持續匯款至指定帳戶，致其陷於錯
    誤，依指示於109年9月14日16時25分匯款3萬元至上開王道
    商業銀行帳戶內，並由「七星濃煙」將上開帳戶之提款卡交
    付被告，由被告提領款項。因認被告此部分亦涉犯刑法第33
    9條第1項之詐欺取財及洗錢防制法第14條第1項之洗錢等罪
    嫌云云。
二、按犯罪事實應依證據認定之，無證據不得認定犯罪事實；不
    能證明被告犯罪，應諭知無罪之判決，刑事訴訟法第154條
    第2項、第301條第1項分別定有明文。次按檢察官對於起訴
    之犯罪事實，應負提出證據及說服之實質舉證責任。倘其所
    提出之證據，不足為被告有罪之積極證明，或其指出證明之
    方法，無法說服法院以形成被告有罪之心證者，應貫徹無罪
    推定原則，刑事妥速審判法第6條定有明文。
三、檢察官認被告涉犯上開罪名，無非係以被告於警詢及偵查中
    之供述、證人即告訴人戊○○於警詢中之指證、告訴人戊○○與
    詐欺集團之Line對話紀錄翻拍照片、被告提領款項之監視器
    影像翻拍照片、王道商業銀行00000000000000號帳戶之開戶
    資料及交易明細各1份為其主要論據。
四、惟查，被告以上開王道商業銀行帳戶提款之時間為109年9月
    13日22時12分至翌日0時20分，有被告提領款項之監視器影
    像翻拍照片1份在卷可參（見110年度偵字第2651號卷第35至
    42頁），而告訴人戊○○係於109年9月14日16時25分匯款3萬
    元至上開帳戶內，顯見被告提領之款項並未包括告訴人戊○○
    遭詐欺之款項，且此部分犯罪事實業經檢察官另案偵查後，
    以黃漢洲為提款車手、辛○○為收水之人而提起公訴（臺灣新
    北地方檢察署檢察官110年度少連偵字第217號、110年度偵
    字第6953號起訴書），卷內復無證據認此部分犯行與被告相
    關，自難認被告就此部分有何檢察官所指之詐欺取財及洗錢
    犯行。
五、綜上所述，檢察官提出之證據，不足以證明被告確有公訴意
    旨所指此部分犯行。此外，依本院調查所得之證據，亦不足
    以形成被告有罪之心證，揆諸前開規定，不能證明被告犯罪
    ，應為被告無罪之諭知，以昭審慎。　　
據上論斷，應依刑事訴訟法第299條第1項前段、第301條第1項，
判決如主文。　　
本案經檢察官庚○○提起公訴，檢察官王佑瑜到庭執行職務。
中　　華　　民　　國　　111 　年　　11　　月　　9 　　日
                  刑事第十二庭  審判長法  官  陳正偉
                                      法  官  鄭淳予
                                      法  官  陳志峯峯
以上正本證明與原本無異。
如不服本判決應於收受送達後20日內向本院提出上訴書狀，並應
敘述具體理由；其未敘述上訴理由者於上訴期間屆滿後20日內向
本院補提理由書（均須按他造當事人之人數附繕本）「切勿逕送
上級法院」。
                                      書記官  喻誠德
中　　華　　民　　國　　111 　年　　11　　月　　9 　　日
附錄本案論罪科刑法條全文：
中華民國刑法第339條
意圖為自己或第三人不法之所有，以詐術使人將本人或第三人之
物交付者，處五年以下有期徒刑、拘役或科或併科五十萬元以下
罰金。
以前項方法得財產上不法之利益或使第三人得之者，亦同。
前二項之未遂犯罰之。
洗錢防制法第2條
本法所稱洗錢，指下列行為：
一、意圖掩飾或隱匿特定犯罪所得來源，或使他人逃避刑事追訴
    ，而移轉或變更特定犯罪所得。
二、掩飾或隱匿特定犯罪所得之本質、來源、去向、所在、所有
    權、處分權或其他權益者。
三、收受、持有或使用他人之特定犯罪所得。
洗錢防制法第14條
有第二條各款所列洗錢行為者，處七年以下有期徒刑，併科新臺
幣五百萬元以下罰金。
前項之未遂犯罰之。
附表：
編號 告訴人 詐欺時間 詐欺手法 匯入時間 匯款金額 （新臺幣） 匯入帳戶 主文（不含沒收） 1 乙○○ 109年8月20日起 誆稱可參考提供之大數據進行以趨勢文化博弈網站下注，並匯款至指定帳戶進行投資云云。 109年9月13日21時56分 5萬元 林俊成所申設之王道商業銀行帳號00000000000000號帳戶 丁○○共同犯洗錢防制法第十四條第一項之一般洗錢罪，處有期徒刑參月，併科罰金新臺幣伍仟元，罰金如易服勞役，以新臺幣壹仟元折算壹日。 2 丙○○ 109年9月17日 佯以黃金腳按摩店負責人及銀行人員之身分，向其誆稱因系統錯誤導致帳戶自動扣款，需依指示匯款以取消云云。 ①109年9月17日18時45分 ②109年9月17日19時9分 ①2萬9985元 ②1萬4123元 李淇壕所申設之郵局帳號00000000000000號帳戶 丁○○共同犯洗錢防制法第十四條第一項之一般洗錢罪，處有期徒刑貳月，併科罰金新臺幣伍仟元，罰金如易服勞役，以新臺幣壹仟元折算壹日。 3 己○○ 109年9月17日 佯以飯店及銀行之人員身分，向其誆稱信用卡遭盜刷，需依指示轉帳以退款云云。 109年9月17日18時50分 2萬9989元 李淇壕所申設之郵局帳號00000000000000號帳戶 丁○○共同犯洗錢防制法第十四條第一項之一般洗錢罪，處有期徒刑參月，併科罰金新臺幣伍仟元，罰金如易服勞役，以新臺幣壹仟元折算壹日。 4 甲○○ 109年9月17日 佯以飯店及銀行人員之身分，向其誆稱因內部問題導致重複扣款，需依指示匯款以取消云云。 109年9月17日18時34分 4萬3017元 李淇壕所申設之郵局帳號00000000000000號帳戶 丁○○共同犯洗錢防制法第十四條第一項之一般洗錢罪，處有期徒刑參月，併科罰金新臺幣伍仟元，罰金如易服勞役，以新臺幣壹仟元折算壹日。